臺灣基隆地方法院刑事判決　
109年度交易字第257號
公  訴  人  臺灣基隆地方檢察署檢察官
被      告  王盈之


指定辯護人  楊思勤律師（義務辯護律師）
上列被告因公共危險等案件，經檢察官提起公訴（109年度偵字
第5623號），本院判決如下：
    主    文
甲○○駕駛動力交通工具而有吐氣所含酒精濃度達每公升零點二五
毫克以上情形，累犯，處有期徒刑陸月，如易科罰金，以新臺幣
壹仟元折算壹日；又酒醉駕車，因過失傷害人，處有期徒刑陸月
，如易科罰金，以新臺幣壹仟元折算壹日。應執行有期徒刑玖月
，如易科罰金，以新臺幣壹仟元折算壹日。
    犯罪事實
一、甲○○於民國109年7月27日13時許，在基隆市仁愛區成功一路
    附近飲用酒類後，猶駕駛車號000-0000號普通重型機車，自
    上開處所欲行返家，嗣於同日14時15分許，沿基隆市中山區
    西定路未劃設慢車道惟劃有分向限制線之雙向二車道路段，
    往復興路方向行駛，行經西定路343號前，本應注意在未劃
    設慢車道之雙向二車道行駛時，在劃有分向限制線之路段，
    不得駛入來車之車道內，且應遵守道路交通標線之指示，而
    分向限制線（即雙黃實線），係用以劃分路面成雙向車道，
    禁止車輛跨越行駛，並應注意車前狀況，隨時採取必要之安
    全措施，而依當時天候為晴，有日間自然光線，路面鋪裝柏
    油，且乾燥、無缺陷、無障礙物，視距良好，並無不能注意
    之情事，竟疏未注意，即跨越分向限制線駛入來車車道，適
    對向有丙○○駕駛車號000-000號普通重型機車搭載乙○○，沿
    西定路往成功二路方向駛至該處，因閃煞不及而發生碰撞，
    丙○○因此受有側性橈骨下端閉鎖性骨折、肋骨閉鎖性骨折、
    右側腕部挫傷、胸部挫傷之傷害，乙○○因此受有左顴骨及上
    頷骨骨折、左小指掌骨骨折之傷害。嗣警據報後前往醫院處
    理，甲○○在肇事後，於犯罪尚未被有偵查權之機關或公務員
    發覺前，向前往醫院處理之警員表明係肇事者而接受裁判，
    並經警於同日15時12分進行酒精測試，測試結果其吐氣所含
    酒精濃度達每公升1.00毫克，而查獲上情。
二、案經丙○○、乙○○訴由基隆市警察局第四分局報告臺灣基
    隆地方檢察署檢察官偵查起訴。
    理    由
一、證據能力
    本判決以下所引用之證據，公訴人、被告甲○○及辯護人於
    本案言詞辯論終結前，均未爭執其證據能力，本院審酌該等
    證據作成或取得之狀況，並無非法或不當取證之情事，且無
    顯不可信之情況，復經本院於審判期日就上開證據依法進行
    調查、辯論，自均具有證據能力。
二、上揭犯罪事實，有下列證據足資認定：
　㈠被告甲○○於警詢、偵訊、本院準備程序及審理時之自白。
　㈡證人即告訴人丙○○、乙○○於警詢及偵查之證述。
　㈢酒精測定紀錄表、財團法人工業技術研究院呼氣酒精測試器
    檢定合格證書、基隆市警察局舉發違反道路交通管理事件通
    知單、車輛詳細資料報表（偵查卷第43、49、51、89頁）。
　㈣道路交通事故現場圖、調查報告表、現場及車損照片、告訴
    人丙○○之衛生福利部基隆醫院診斷證明書、告訴人乙○○之汐
    止國泰綜合醫院診斷證明書（偵查卷第35至39、55至頁）。
　㈤按「汽車在未劃設慢車道之雙向二車道行駛時，在劃有分向
    限制線之路段，不得駛入來車之車道內」、「駕駛人駕駛汽
    車，應遵守道路交通標線之指示」、「汽車行駛時，駕駛人
    應注意車前狀況，並隨時採取必要之安全措施」，道路交通
    安全規則第97條第1項第2款、第90條第1項、第94條第3項分
    別定有明文；次按「分向限制線，用以劃分路面成雙向車道
    ，禁止車輛跨越行駛」、「分向限制線為雙黃實線」，道路
    交通標誌標線號誌設置規則第165條第1項、第2項亦有明定
    ；被告駕車自應注意上開規定。而依上開道路交通事故調查
    報告表所載，案發當時天候為晴，有日間自然光線，路面鋪
    裝柏油，且乾燥、無缺陷、無障礙物，視距良好，並無不能
    注意之情事，詎被告竟跨越分向限制線駛入來車車道，致與
    告訴人丙○○駕駛搭載告訴人乙○○之機車發生碰撞而肇事，被
    告對本件車禍之發生具有過失甚為顯然。又告訴人丙○○、乙○○確因本件車禍分別受有上揭傷害，是被告之過失行為與告
    訴人2人所受傷害間，具有相當因果關係，亦堪認定。　
三、論罪科刑　　
  ㈠按汽車駕駛人，無駕駛執照駕車、酒醉駕車、吸食毒品或迷
    幻藥駕車、行駛人行道或行經行人穿越道不依規定讓行人優
    先通行，因而致人受傷或死亡，依法應負刑事責任者，加重
    其刑至二分之一，道路交通管理處罰條例第86條第1項定有
    明文。又刑法總則之加重，係概括性之規定，所有罪名均一
    體適用；刑法分則之加重，係就犯罪類型變更之個別犯罪行
    為予以加重，成為另一獨立之罪名。道路交通管理處罰條例
    第86條第1項關於汽車駕駛人，行經行人穿越道不依規定讓
    行人優先通行，因而致人受傷或死亡，依法應負刑事責任者
    ，加重其刑至二分之一之規定，係就刑法（按：108年5月29
    日修正前刑法，下同）第276條第1項之過失致人於死罪、同
    條第2項之業務過失致人於死罪，同法第284條第1項之過失
    傷害（及致重傷）罪、同條第2項之業務過失傷害（及致重
    傷）罪之基本犯罪類型，對於加害人為汽車駕駛人，於從事
    駕駛汽車之特定行為時，於行經行人穿越道之特定地點，不
    依規定讓行人優先通行，因而致人受傷或死亡之特殊行為要
    件予以加重處罰，已就上述刑法第276條第1、2項，同法第2
    84條第1、2項各罪犯罪類型變更之個別犯罪行為予以加重，
    而成另一獨立之罪名，自屬刑法分則加重之性質（最高法院
    99年度台非字第198號判決參照）。則道路交通管理處罰條
    例第86條第1項中「無駕駛執照駕車」、「酒醉駕車」、「
    吸食毒品或迷幻藥駕車」、「行駛人行道不依規定讓行人優
    先通行」，既與「行經行人穿越道不依規定讓行人優先通行
    」均屬就刑法第276條及同法第284條各罪犯罪具特殊要件時
    予以加重處罰之規定，乃就犯罪類型變更之個別犯罪行為予
    以加重，自亦屬刑法分則加重之性質而成為另一獨立之罪名
    。是核被告所為，係犯刑法第185條之3第1項第1款之駕駛動
    力交通工具而有吐氣所含酒精濃度達每公升零點二五毫克以
    上情形罪，及道路交通管理處罰條例第86條第1項、刑法第2
    84條前段之汽車駕駛人，酒醉駕車，因過失傷害人罪。公訴
    意旨未慮及此，認被告酒醉駕車過失傷害部分係涉犯刑法第
    284條前段之過失傷害罪嫌，容有未洽，惟因起訴之社會基
    本事實同一，且經本院當庭告知被告變更之法條（本院卷第
    161頁），被告之防禦權已獲保障，爰依法變更起訴法條。
  ㈡被告以一過失行為，同時使告訴人丙○○、乙○○受傷，觸
    犯構成要件相同之罪名，為想像競合犯，應依刑法第55條前
    段之規定，從一重之酒醉駕車過失傷害罪處斷。
　㈢被告所犯上開2罪，犯意各別，行為互異，應予分論併罰。
  ㈣加重其刑
  ⒈被告前因酒後駕車之公共危險案件，經本院以106年度基交簡
    字第593號判決判處有期徒刑4月確定，於107年7月16日易科
    罰金執行完畢等情，有臺灣高等法院被告前案紀錄表在卷可
    查，其於受徒刑之執行完畢後，5年以內故意再犯本件酒後
    駕車公共危險有期徒刑以上之罪，為累犯，而本案依被告犯
    罪情節，並無應量處最低法定刑，卻無法適用刑法第59條減
    輕規定，致其所受刑罰超過其所應負擔罪責之情形，參諸司
    法院釋字第775號解釋之意旨，仍應依刑法第47條第1項之規
    定，就其所犯酒後駕車公共危險罪加重其刑（最高法院108
    年度台上字第338號判決參照）。　　
　⒉被告酒醉駕車，因而致人受傷，依法應負刑事責任，應依道
    路交通管理處罰條例第86條第1項之規定，就其所犯酒醉駕
    車過失傷害罪加重其刑。 
　㈤被告肇事後，於犯罪未被有偵查權之機關或公務員發覺前，
    向前往醫院處理之警員表明係肇事者，願接受裁判，有道路
    交通事故肇事人自首情形紀錄表在卷可憑（偵查卷第41頁）
    ，符合自首之要件，爰依刑法第62條前段之規定，就其所犯
    酒醉駕車過失傷害罪減輕其刑，並依法先加後減。
  ㈥爰審酌被告前因酒後駕車之公共危險案件，經本院分別以⒈10
    5年度基交簡字第1167號判決判處有期徒刑3月確定，⒉106年
    度基交簡字第593號判決判處有期徒刑4月確定，有臺灣高等
    法院被告前案紀錄表存卷可考，竟仍不知惕勵，明知酒後駕
    車在道路上行駛，對一般往來之公眾及駕駛人自身均具有高
    度危險性，猶再次酒後駕車，既漠視自身安危，更罔顧公眾
    安全，且其本次酒後駕車之吐氣酒精濃度測定值高達每公升
    1.00毫克，對公眾交通安全顯已構成相當程度之威脅；
　　又被告酒醉駕車，且違反道路交通安全規則，致肇車禍，使
    告訴人丙○○、乙○○分別受有前揭傷害，蒙受身、心痛苦；兼
    衡被告坦承犯行之犯後態度，及被告本件駕駛之交通工具係
    普通重型機車，行駛之道路為一般道路，並考量告訴人2人
    所受傷勢，及被告迄未能與告訴人2人達成和解，再斟酌被
    告就本件車禍之過失情節與程度，暨被告自述教育程度高中
    肄業、家境貧困、尚有1未成年子女待扶養（本院卷第169頁
    ）等一切情狀，分別量處如主文所示之刑，並均諭知易科罰
    金之折算標準。又審酌被告所犯上開2罪犯罪類型及侵害法
    益不同，並權衡被告所犯各罪之犯罪時間間隔、罪質、整體
    犯罪非難評價，定其應執行之刑，以資懲儆。 　
據上論斷，應依刑事訴訟法第299條第1項前段、第300條，判決
如主文。
本案經檢察官何治蕙提起公訴，檢察官張長樹到庭執行職務。
中　　華　　民　　國　　110 　年　　3 　　月　　30　　日
                  刑事第六庭    法　官　曾淑婷
以上正本證明與原本無異。
如不服本判決應於收受送達後20日內向本院提出上訴書狀，並應
敘述具體理由；其未敘述上訴理由者，應於上訴期間屆滿後20日
內向本院補提理由書(均須按他造當事人之人數附繕本)「切勿逕
送上級法院」。
中　　華　　民　　國　　110 　年　　3 　　月　　30　　日
                                書記官  陳柏宏
附錄法條：
中華民國刑法第185條之3
駕駛動力交通工具而有下列情形之一者，處2年以下有期徒刑，
得併科20萬元以下罰金：
一、吐氣所含酒精濃度達每公升零點二五毫克或血液中酒精濃度
    達百分之零點零五以上。
二、有前款以外之其他情事足認服用酒類或其他相類之物，致不
    能安全駕駛。
三、服用毒品、麻醉藥品或其他相類之物，致不能安全駕駛。
因而致人於死者，處3年以上10年以下有期徒刑；致重傷者，處1
年以上7年以下有期徒刑。
曾犯本條或陸海空軍刑法第54條之罪，經有罪判決確定或經緩起
訴處分確定，於五年內再犯第1項之罪因而致人於死者，處無期
徒刑或5年以上有期徒刑；致重傷者，處3年以上10年以下有期徒
刑。
中華民國刑法第284條
因過失傷害人者，處1年以下有期徒刑、拘役或10萬元以下罰金
；致重傷者，處3年以下有期徒刑、拘役或30萬元以下罰金。
道路交通管理處罰條例第86條
（刑責之加重及減輕）
汽車駕駛人，無駕駛執照駕車、酒醉駕車、吸食毒品或迷幻藥駕
車、行駛人行道或行經行人穿越道不依規定讓行人優先通行，因
而致人受傷或死亡，依法應負刑事責任者，加重其刑至二分之一
。
汽車駕駛人，在快車道依規定駕車行駛，因行人或慢車不依規定
，擅自進入快車道，而致人受傷或死亡，依法應負刑事責任者，
減輕其刑。